【裁判字號】    98,財管,7
【裁判日期】    981029
【裁判案由】    指定遺產管理人
【裁判全文】
臺灣彰化地方法院民事裁定  98年度財管字第7號
聲  請  人  財團法人彰化縣私立基督教喜樂保育院
法定代理人  甲○○
代  理  人  邱垂勳律師
被繼承人    MC MILLAN.
                      永久居留.
上列聲請人聲請指定被繼承人遺產管理人事件，本院裁定如下：
    主  文
指定財團法人彰化縣私立基督教喜樂保育院法定代理人甲○○為
被繼承人MC MILLAN JOYCE MEREDITH (中文姓名:乙○○，女，
西元1914年9月29日生，西元2007年4月26日死亡，美國華盛頓州
人，永久居留證編號: ND00000000號，生前住所地址:彰化縣二
林鎮○○里○○路7號)之遺囑執行人。
聲請程序費用由被繼承人MC MILLAN JOYCE MEREDITH之遺產負擔
。
    理      由
一、本件聲請意旨略以：緣被繼承人MC MILLAN JOYCE MEREDITH
    (中文姓名:乙○○，西元1914年9月29日生)係美國華盛頓州
    人，為財團法人彰化縣私立基督教喜樂保育院於民國59年間
    設立時之捐助創辦人，乙○○女士為獨生女，並無兄弟姊妹
    等手足，而乙○○女士於1959年間第一次來臺灣之前，其在
    美國之父親、丈夫及母親等親屬家人即已先後過世，且乙○
    ○女士生前並無生育子女，乙○○女士於民國96年4月26 日
    逝世後，依其本國法或我國法規定，其在我國遺留之財產，
    即存在無人繼承或繼承人之有無不明等情況。又聲請人財團
    法人彰化縣私立基督教喜樂保育院所屬人員於創辦人乙○○
    女士逝世後，除辦理乙○○女士之喪葬追思紀念等活動外，
    並整理乙○○女士所遺留下來之遺物、財產，整理結果發現
    乙○○女士之遺產有名下存款於郵局、台灣中小企業銀行等
    合計五筆共新台幣225萬0460元及美金1652.71元，並發現一
    封乙○○女士於1987年5月5日所書立疑似「遺囑」之英文文
    書，簽名與護照上之簽名一致，可認係乙○○女士親自書寫
    ，如遺囑有效，則先位聲明聲請鈞院准予指定聲請人為遺囑
    執行人；如遺囑未有效成立，則備位聲明聲請指定人聲請人
    為被繼承人之遺產管理人等語，並提出法人登記證書影本一
    份、捐助章程影本一份、外僑永久居留證影本一份、死亡證
    明書影本一份、美國護照影本一份、財產清單及存款憑據影
    本共六份、英文遺囑及其中文譯文之影本各一份、乙○○女
    士生平大事年表資料影本一份、「喜樂之愛」書籍一冊等為
    證。
二、按「遺囑之成立要件及效力，依成立時遺囑人之本國法」，
    涉外民事法律適用法第24條定有明文。查被繼承人乙○○女
    士係美國華盛頓州人之事實，有聲請人提出之護照影本可稽
    ，應可認定。是被繼承人乙○○女士如於生前立有遺囑，則
    有關遺囑之成立要件及效力，即應依美國華盛頓州法而為認
    定。經本院囑託外交部查詢美國華盛頓州有關遺囑之法令，
    修改後的華盛頓州法（RCW）11.12.010規定：「任何心智健
    全、年滿18歲的人，都可以規劃他或她自己得全部財產，包
    括不動產和個人物品」；同法11.12.020(1)復就國外的遺囑
    規定：「每一份遺囑均應以書面為之，由立遺囑人簽署，或
    在立遺囑人在場的情況下，由立遺囑人指示的其他人簽署，
    應有兩個或兩個以上之符合資格的證人，在遺囑上簽署他們
    的名字，或簽署一份符合RCW11.20.020(2)的宣誓書，在立遺
    囑人在場以及根據立遺囑人的指示或要求的情況下：如果，
    該遺囑是根據執行地法律規定之模式，或立遺囑人居住所在
    地之法律規定之模式加以執行，不管是在遺囑執行時或立遺
    囑人死亡時，均應視為合法執行的遺囑，具有相同的效力，
    就像根據本州法律規定之模式所執行的遺囑一樣」。依據上
    開規定，則聲請人所提出乙○○女士於民國76年5月5日所親
    自簽署之書面文件，即已符合遺囑之要件，堪認係有效之遺
    囑，且此一遺囑之執行，因該遺囑內並未指定或委託指定遺
    囑執行人，被繼承人在我國又無親屬可組成親屬會議，有聲
    請人所提出之乙○○女士生平大事年表資料影本、「喜樂之
    愛」一書可佐，依上開法律所示，即可依據執行地法律即我
    國民法第1211條：「遺囑未指定遺囑執行人，並未委託他人
    指定者，得由親屬會議選定;不能由親屬會議選定時，得由
    利害關係人聲請法院指定之。」之規定，由有利害關係之財
    團法人彰化縣私立基督教喜樂保育院（遺物尚留存於聲請人
    處，自屬有利害關係之人），向本院聲請指定遺囑執行人，
    此項指定，應視為合法執行的遺囑。本院審酌被繼承人乙○
    ○女士創立喜樂保育院，關係緊密，有聲請人提出之「喜樂
    之愛」一書為佐，由喜樂保育院法定代理人甲○○為被繼承
    人乙○○女士之遺囑執行人，應能遵照被繼承人乙○○女士
    無私奉獻的精神，完成被繼承人乙○○女士遺願，爰指定財
    團法人彰化縣私立基督教喜樂保育院法定代理人甲○○為被
    繼承人乙○○女士遺囑執行人。
三、綜上所述，聲請人聲請本院為立遺囑人即被繼承人乙○○女
    士指定遺囑執行人，經審酌聲請人所提出之證據後，應屬有
    據，應予准許。又聲請人先位聲明之請求，為有理由而予准
    許，則備位聲明之請求，即無須再予論究，一併敘明。
四、依非訟事件法第157條，裁定如主文。
中    華    民    國    98    年    10   月    29    日
                    家事法庭    法  官  陳弘仁
以上正本係照原本作成。
如對本裁定抗告須於裁定送達後10日內向本院提出抗告狀。
中    華    民    國    98    年    10   月    29    日
                                書記官  謝玲英


司法院資訊處製作；財團法人民間司法改革基金會備份。
